【裁判字號】    92,上易,643
【裁判日期】    920626
【裁判案由】    傷害
【裁判全文】
臺灣高等法院刑事判決                            九十二年度上易字第六四三號
  上  訴  人  臺灣桃園地方法院檢察署檢察官
  被      告  戊○○
右上訴人因被告傷害案件，不服臺灣桃園地方法院九十二年度易字第四號，中華民國
九十二年一月六日第一審判決 (起訴案號：臺灣桃園地方法院檢察署九十年度偵字第
九二○九號)提起上訴，本院判決如左：
  主  文
原判決撤銷，發回臺灣桃園地方法院。
  理  由
一、公訴意旨略以：被告戊○○與同案被告丁○○（業經臺灣桃園地方法院以九十年
    度桃簡字第一一三八號簡易判決判處拘役三十日）因村長選舉而有宿怨，於民國
    （下同）九十年四月二十七日下午七時三十分許，在桃園縣龜山鄉○○街三十巷
    口，被告戊○○竟將同案被告丁○○摔倒在地，基於傷害之犯意，以腳踹同案被
    告丁○○頭部及背部，致丁○○受有多處肌肉挫傷之傷害（未據告訴，其配偶丙○○○告訴）。在附近泡茶聊天之甲○○、乙○○、丙○○○見狀，將二人拉開
    ，又發生拉扯，致戊○○頸椎受傷合併脊椎損傷、頭部外傷、左側膝蓋挫傷、多
    處挫傷等傷害。甲○○受有左前胸挫傷、右踝肌腱炎、左手掌腱綃炎等傷害；嗣
    甲○○之妻張雪珍見狀，乃過去叫甲○○回家，被告戊○○竟自後面偷襲毆打甲○○，甲○○以手頂開，張雪珍過去推甲○○，叫甲○○快走，被告戊○○基於
    傷害之故意，打張雪珍一巴掌，並抓住其頭髮撞擊地面，致張雪珍受有左頭挫傷
    浮腫、頭髮部分缺損、左手腕挫傷等傷害，張雪珍乃反口咬被告戊○○右手（未
    成傷），因認被告戊○○涉犯刑法第二百七十七條第一項之傷害罪嫌云云。
二、原審係以：本案被告戊○○基於傷害之概括犯意，於九十年八月二十九日上午八
    時許，在桃園縣龜山鄉○○村○○街三十巷八號住處前，因細故與同案被告丙○○○、另案被告邱瑞興發生口角爭執，進而至家中客廳取持其父所有之農業用掃
    刀一把，揮砍丙○○○，致丙○○○受有左側尺骨開放性骨折之傷害；又於同年
    九月九日下午五時三十分許，在同上處所因細故與另案被告邱顯博、許世昌、梁
    書鳴、邱顯傑、張哲源、廖俞傑等人發生爭執，乃承前傷害之概括犯意，雙方發
    生扭打、互毆，併致另案被告邱顯博受有右前臂擦傷（一Ｘ０．五公分）、許世
    昌受有左前臂擦傷（一Ｘ一公分）及左大腿擦傷（六Ｘ三公分）之傷害，案經台
    灣桃園地方法院檢察署檢察官於九十年十一月六日以九十年度偵字第一四七一０
    號向臺灣桃園地方法院提公訴（九十年度偵字第一七九０二號移送併案審理），
    並經台灣高等法院於九十一年九月十八日以九十一年年度上易字第二二七九號刑
    事判決判處有期徒刑三月，如易科罰金以三百元折算一日確定在案，此有上開起
    訴書、判決書及台灣高等法院被告全國前案紀錄表各一份在卷可稽，而本案傷害
    罪之犯罪時間，係在九十年四月二十七日晚上七時三十分許，核與被告上開業經
    判決確定之傷害犯行間，二者僅相距約四個月，時間緊接，且所犯構成要件相同
    之罪名，應係基於概括犯意反覆為之，有連續犯之裁判上一罪之關係，其判決效
    力及於本案公訴事實，而逕為免訴判決之諭知。
三、惟查：
（一）按刑法第五十六條連續犯之所謂出於概括犯意，必須其多次犯罪行為自始均在
      一個預定犯罪計劃以內，出於主觀上始終同一犯意之進行，若中途另有新犯意
      發生，縱所犯為同一罪名，究非連續其初發的意思，即不能成立連續犯（參酌
      最高法院七十五年台上字第六三五號、七十年台上字第六二九六號判例）。
（二）本件被告戊○○於偵訊時供稱：因伊擬選村長，丁○○等為了要打壓伊，以及
      與伊父親以前即有恩怨，故藉故與乙○○、甲○○、陳玉秀等人共同毆打被告
      （見偵查卷第十八頁），其發生本件傷害犯行之原因為「選舉恩怨」，核與前
      開已判決確定之傷害案件（九十一年度上易字第二二七九號），被告戊○○係
      因「細故」與丙○○○及其子邱瑞興發生口角爭執，竟執農用掃刀砍傷丙○○○手臂，及於同年九月九日另因「細故」，與邱顯博、許世昌等六人鬥毆互相
      傷害，其發生傷害犯行之原因，是否相同，不無疑義。再者，核其傷害行為，
      或僅為拳腳相加致皮肉輕傷，或竟用農用掃刀猛砍，致對方手部尺骨開發性骨
      折，其下手輕重迥異，傷害之結果輕重亦有別，行為態樣亦顯不相同。原審認
      定本件被告傷害犯行與被告前開經判決確定之傷害犯行，係基於概括犯意反覆
      為之，為連續犯之裁判上一罪關係，惟其行為之原因及態樣並不相同，既如前
      述，則本件傷害犯行究係出於因「選舉宿怨」而生之預定傷害計劃？抑或僅係
      因「細故」爭執後，始另行起意傷害？尚有查明之必要。
（三）又本件與被告上開業經判決確定之傷害犯行間，二行為相隔四個月之久，若被
      告戊○○係因選舉宿怨，而自始有概括之傷害犯意，按被告對邱女等人之住處
      知之甚詳，何以需相隔四個月之久，始為傷害之行為？且既係出於被告主觀上
      同一犯意之進行，被告何需於口角後始返回住處取其父之掃刀，傷害邱女？原
      審認定被告係基於概括犯意反覆為傷害行為，根據為何，顯然欠明。
四、綜上所述，原審未經詳查，逕認本件被告傷害犯行，為九十一年度上易字第二二
    七九號確定判決效力所及，而諭知免訴判決，非無疑義。本件公訴人之上訴意旨
    亦執此指摘原判決不當，為有理由，自應由本院將原判決撤銷，發回原審法院，
    另為適法之裁判，並不經言詞辯論為之。
據上論結，應依刑事訴訟法第三百六十九條第一項、第三百七十二條，判決如主文。
中      華      民      國    九十二    年      六      月    二十六    日
                              臺灣高等法院刑事第十六庭
                                  審判長法  官  許  增  男
                                        法  官  周  煙  平
                                        法  官  陳  孟  瑩
右正本證明與原本無異。
不得上訴。
                                        書記官  沈  秀  容
中      華      民      國    九十二    年      六      月     三十     日


司法院資訊處製作；財團法人民間司法改革基金會備份。
